臺灣高等法院民事判決
108年度上易字第320號
上  訴  人  謝志明  

被 上訴 人  戴志庭  

訴訟代理人  蘇志倫律師
複 代理 人  高毓謙律師
上列當事人間請求侵權行為損害賠償事件，上訴人對於中華民國
107年12月26日臺灣臺北地方法院107年度訴字第3879號第一審判
決提起上訴，本院於109年7月21日言詞辯論終結，判決如下：
    主  文
原判決關於命上訴人給付逾新臺幣壹萬捌仟元本息部分，及該部
分假執行之宣告，暨除確定部分外訴訟費用之裁判均廢棄。
上開廢棄部分，被上訴人在第一審之訴及假執行之聲請均駁回。
其餘上訴駁回。
第一審（除確定部分外）及第二審訴訟費用，由被上訴人負擔十
分之七，餘由上訴人負擔。
    事實及理由
一、被上訴人主張：上訴人於民國106年2月2日晚間9時7分許，
    酒後駕駛車牌號碼0000-00號自用小客車行經臺北市○○區○○○
    路000巷巷口時，不慎撞擊停放於該處訴外人江東霖之車牌
    號碼000-0000號租賃小貨車（下稱系爭小貨車），系爭小貨
    車往前追撞停放於前方伊駕駛訴外人李麗容所有車牌號碼00
    00-00號自用小客車（下稱系爭車輛），致系爭車輛車尾毀
    損（下稱系爭事故），伊已受讓李麗容對上訴人侵權行為損
    害賠償請求權等情，爰依侵權行為之法律關係，求為命上訴
    人賠償系爭車輛交易性貶值新臺幣（下同）6萬元，及自起
    訴狀繕本送達翌日起至清償日止，按週年利率百分之五計算
    之利息［被上訴人於原審請求維修費用14萬6,260元、租車費
    用6萬0,800元、車輛交易性貶值19萬元、醫療費用13萬5,37
    4元、精神慰撫金50萬元，原審准維修費用4萬8,736元、車
    輛交易性貶值19萬元，駁回被上訴人其餘之訴。上訴人就所
    受敗訴部分提起上訴，被上訴人就敗訴部分未據聲明不服，
    嗣於本院陳述上開維修費用4萬8,736元部分債權因車輛保險
    讓與富邦產物保險股份有限公司，已成立原法院108年度北
    簡移調字第114號調解筆錄（見本院卷176至178頁），另車
    輛交易性貶值逾6萬元部分均不再請求（見本院卷252頁），
    皆非本院審理範圍，合先敘明］。
二、上訴人則以：被上訴人將系爭車輛停放於禁止停車之紅線上
    ，就系爭事故之發生，為與有過失。又被上訴人曾於臺灣臺
    北地方法院（下稱臺北地院）臺北簡易庭108年度北簡移調
    字第114號案件參加調解，依調解成立內容，伊對被上訴人
    的債務為本件確定判決主文所載的金額亦應扣除3萬元等語
    ，資為抗辯。
三、兩造不爭執事項：
　㈠上訴人於106年2月2日晚間9時7分許，酒後駕駛自用小客車行
    經臺北市○○區○○○路000巷巷口時，不慎撞擊停放於該處訴外
    人江東霖之系爭小貨車，系爭小貨車往前追撞停放於前方被
    上訴人之系爭車輛，致系爭車輛車尾毀損。
　㈡上訴人因酒後駕車行為，業經原審法院以106年度交簡字第25
    02號刑事判決（下稱系爭刑事判決），認定犯刑法第185條
    之3第1項第1款之罪即吐氣所含酒精濃度達每公升0.25毫克
    以上，而駕駛動力交通工具，處有期徒刑5月，如易科罰金
    ，以1,000元折算1日。
　㈢台灣區汽車修理工業同業公會函覆系爭車輛於發生事故修復
    後，減損價值約為6萬元。　　
　㈣被上訴人已受讓系爭車輛所有權人李麗容損害賠償請求權。
四、兩造爭執事項：　　
　㈠系爭事故上訴人是否有過失？被上訴人是否與有過失？兩造
    過失責任比例為何？
  ㈡被上訴人得請求上訴人賠償之金額為若干？
五、本院之判斷：
  ㈠系爭事故上訴人是否有過失？被上訴人是否與有過失？兩造
    過失責任比例為何？
　⒈查上訴人酒後於前揭時、地駕駛自用小客車不慎撞擊停放於
    該處訴外人江東霖之系爭小貨車，系爭小貨車往前追撞前方
    被上訴人之系爭車輛，致系爭車輛車尾毀損等情，為兩造所
    不爭執，並有臺北市政府警察局交通警察大隊道路交通事故
    初步分析研判表、道路交通事故現場圖、補充資料表、談話
    紀錄表、調查報告表㈠㈡、現場照片附於本院調來之臺北地院
    臺北簡易庭108年度北簡移調字第114號卷宗可佐（見該卷47
    至61頁、79至89頁），且上訴人酒後駕車行為，業經系爭刑
    事判決認定犯刑法第185條之3第1項第1款之罪即吐氣所含酒
    精濃度達每公升0.25毫克以上，而駕駛動力交通工具之犯行
    ，有該刑事判決在卷可稽（見原審調解卷10至12頁）。足見
    上訴人確係因酒後駕車發生系爭事故，致系爭車輛受損，系
    爭車輛受損與上訴人酒後駕車之行為間有相當因果關係，被
    上訴人主張上訴人有過失為可採。
  ⒉次按汽車停車時，設有禁止停車標誌、標線之處所不得停車
    ，道路交通安全規則第112條第1項第4款定有明文。上訴人
    抗辯被上訴人將系爭車輛停放於禁止停車之紅線上，就系爭
    事故之發生，為與有過失等語。被上訴人並不否認有將系爭
    車輛停放於禁止停車之紅線上，衡諸常情倘系爭車輛未停放
    於該禁止停車之紅線上，上訴人所駕駛自用小客車於撞擊訴
    外人江東霖之系爭小貨車後，系爭小貨車無從追撞被上訴人
    之系爭車輛，是上訴人抗辯被上訴人就系爭事故之發生與有
    過失，自屬可採。
　⒊本院綜合上訴人酒後駕駛自用小客車不慎撞擊停放於該處之
    系爭小貨車，系爭小貨車往前追撞停放於前方被上訴人之系
    爭車輛，致系爭車輛車尾毀損；而被上訴人違反道路交通安
    全規則第112條第1項第4款規定，將系爭車輛停放於禁止停
    車之紅線上遭追撞致車尾毀損，審酌兩造上開過失情節，認
    系爭事故損害之發生，上訴人過失責任較被上訴人為重，上
    訴人應負百分之八十之過失責任，被上訴人應負百分之二十
    之過失責任。
　㈡被上訴人得請求上訴人賠償之金額為若干？　
  ⒈按因故意或過失，不法侵害他人之權利者，負損害賠償責任
    ；不法毀損他人之物者，被害人得請求賠償其物因毀損所減
    少之價額，民法第184條第1項前段、第196條分別定有明文
    。被上訴人主張系爭車輛交易性貶值6萬元，有台灣區汽車
    修理工業同業公會109年5月27日台區汽工（宗）字第000000
    號函附卷足憑（見本院卷226頁），而被上訴人已受讓系爭
    車輛所有權人李麗容損害賠償請求權，均為上訴人所不爭執
    。上訴人因過失行為致系爭車輛毀損，被上訴人請求上訴人
    賠償系爭車輛交易性貶值6萬元，自屬有據。
　⒉次按損害之發生或擴大，被害人與有過失者，法院得減輕賠
    償金額，或免除之，民法第217條第1項定有明文。本件上訴
    人就系爭事故損害之發生應負百分之八十之過失責任，被上
    訴人應負百分之二十之過失責任，業如前述，故上訴人應賠
    償被上訴人之金額為4萬8,000元（計算式：6萬元×80/100＝4
    萬8,000元）。又上訴人抗辯被上訴人曾於臺北地院臺北簡
    易庭108年度北簡移調字第114號案件參加調解，依調解成立
    內容第二項：「相對人（即上訴人）對參加人戴志庭的債務
    為本院（即原法院）107年度訴字第3879號『確定』判決主文
    所載的金額扣除新台幣參萬元及肆萬捌仟柒佰參拾陸元，於
    上開判決確定後30日內給付給參加人。」之記載，伊對被上
    訴人的債務為本件確定判決主文所載的金額應扣除3萬元等
    語，業經本院調取該卷宗查明屬實，則被上訴人請求上訴人
    賠償金額於扣除該3萬元後，為1萬8,000元。至另4萬8,736
    元部分，被上訴人不再請求，不在本院審理範圍如前所述。
　㈢末按，給付無確定期限者，債務人於債權人得請求給付時，
    經其催告而未為給付，自受催告時起，負遲延責任。其經債
    權人起訴而送達訴狀，或依督促程序送達支付命令，或為其
    他相類之行為者，與催告有同一之效力；遲延之債務，以支
    付金錢為標的者，債權人得請求依法定利率計算之遲延利息
    ；應付利息之債務，其利率未經約定，亦無法律可據者，週
    年利率為百分之五，民法第229條第2項、第233條第1項前段
    及第203條分別定有明文。查被上訴人受讓李麗容對於上訴
    人之侵權行為損害賠償請求權，係屬給付未有確定期限之金
    錢債權，揆諸前揭規定，被上訴人主張上訴人應給付自起訴
    狀繕本送達翌日即自107年9月2日（見原審調解卷第52頁）
    起至清償日止，按週年利率百分之五計算之利息，核屬有據
    ，應予准許。
六、綜上所述，被上訴人依侵權行為及債權讓與之法律關係，請
    求上訴人給付1萬8,000元，及自起訴狀繕本送達翌日即107
    年9月2日起至清償日止，按週年利率百分之五計算之利息，
    為有理由，應予准許。被上訴人逾此範圍之請求，為無理由
    ，不應准許。從而原審就超過上開應予准許部分，為上訴人
    敗訴之判決，自有未洽，上訴意旨指摘原判決此部分不當，
    求予廢棄改判，為有理由，爰由本院廢棄改判如主文第二項
    所示。至於上開應准許部分，原審為上訴人敗訴之判決，並
    無不合。上訴意旨指摘原判決此部分不當，求予廢棄，為無
    理由，應駁回其上訴。
七、本件事證已臻明確，兩造其餘之攻擊或防禦方法及所用之證
    據，經本院斟酌後，認為均不足以影響本判決之結果，爰不
    逐一論列，併此敘明。
八、據上論結，本件上訴為一部有理由、一部無理由，依民事訴
    訟法第450條、第449條第1項、第79條，判決如主文。
中　　華　　民　　國　　109 　年　　8 　　月　　11　　日
                  民事第一庭    
                    審判長法  官  吳光釗
                          法  官  鄧晴馨
                          法  官  曾錦昌
正本係照原本作成。
不得上訴。
中　　華　　民　　國　　109 　年　　8 　　月　　11　　日
　　　　　　　　　　　　　書記官  高婕馨